【裁判字號】    97,訴,528
【裁判日期】    970930
【裁判案由】    違反毒品危害防制條例
【裁判全文】
臺灣雲林地方法院刑事判決               97年度訴字第528號
公  訴  人  臺灣雲林地方法院檢察署檢察官
被      告  乙○○
                    巷73號
                    （
上列被告因違反毒品危害防制條例案件，經檢察官提起公訴（97
年度毒偵字第145 號），被告在準備程序中就被訴事實為有罪之
陳述，本院進行簡式審判程序，判決如下：
    主      文
乙○○施用第二級毒品，累犯，處有期徒刑伍月；又施用第一級
毒品，累犯，處有期徒刑壹年，扣案之第一級毒品海洛因（驗餘
淨重合計零點零伍公克）沒收銷燬之，包裝前揭海洛因之外包裝
袋共貳只均沒收之。應執行有期徒刑壹年月，扣案之第一級毒
品海洛因（驗餘淨重合計零點零伍公克）沒收銷燬之，包裝前揭
海洛因之外包裝袋共貳只均沒收之。
    事實及理由
一、犯罪事實：
    乙○○前因施用毒品案件，經送戒治處所施以強制戒治，並
    由檢察官先後提起公訴，起訴之部分，分經臺灣臺中地方法
    院（下稱臺中地院）及臺灣屏東地方法院分別判處應執行有
    期徒刑1 年6 月、1 年4 月確定，兩案接續執行，於民國92
    年3 月5 日假釋出監，假釋中付保護管束，於92年10月31日
    假釋期滿未經撤銷假釋視為執行完畢；強制戒治之部分，於
    90年3 月4 日執行完畢釋放。然其又於強制戒治執行完畢釋
    放後5 年內之93年間，再因施用毒品案件，經檢察官提起公
    訴，並由臺中地院判處有期徒刑1 年7 月確定。詎其猶不知
    悔改，又基於施用第二級毒品甲基安非他命之犯意，於97年
    1 月22日某時許，在雲林縣斗南鎮某旅館內，以將甲基安非
    他命置入玻璃球內點火燒烤吸食其煙霧之方式，施用甲基安
    非他命1 次；另基於施用第一級毒品海洛因之犯意，於97年
    1 月25日19時許，在雲林縣斗南鎮某麥當勞之廁所內，以將
    海洛因摻水置入針筒內注射血管之方式，施用海洛因1 次。
    嗣經警方於97年1 月25日20時30分許，在雲林縣斗南鎮○○
    里○○街與民權路口查獲，扣得乙○○所有之海洛因2 包（
    驗餘淨重合計0.05公克）。在經警方採其尿液送驗後，自其
    尿液中驗出「嗎啡及甲基安非他命陽性」反應，始知上情。
二、認定犯罪事實所憑之證據及理由：
  (一)本案被告乙○○所犯之罪，均係死刑、無期徒刑、最輕本刑
    為3 年以上有期徒刑以外之罪，其於準備程序就前揭被訴事
    實為有罪之陳述，經受命法官告知簡式審判程序之旨，並聽
    取其與公訴人之意見後，本院合議庭裁定由受命法官獨任進
    行簡式審判程序，是本案之證據調查，依刑事訴訟法第273
    條之2 規定，不受同法第159 條第1 項、第161 條之2 、第
    16 1條之3 、第163 條之1 及第164 條至第170 條規定之限
    制，合先敘明。
  (二)上開犯罪事實，業據被告在本院審理中坦承不諱，且被告為
    警查獲時，經採其尿液送驗之結果，驗出「嗎啡及甲基安非
    他命陽性」反應，有臺灣檢驗科技股份有限公司97年2 月5
    日編號KＺ000000000000號濫用藥物尿液檢驗報告及尿液真實
    姓名對照表各1 紙在卷可稽，另將扣案之海洛因送往法務部
    調查局鑑定之結果，證實其內含有海洛因成分（驗餘淨重合
    計0.05公克；外包裝袋總重0.25公克），亦有該局97年2 月
    23日調科壹字第09723009600 號鑑定書1 份在卷可憑，復有
    扣案毒品可資佐證，足認被告之自白與事實相符，可以採信
    ，本件事證明確，被告前述犯行洵堪認定。
  (三)按毒品危害防制條例於92年7 月9 日修正公布，自93年1 月
    9 日施行，其中第20條將施用毒品之刑事處遇程序，區分為
    「初犯」及「5 年內再犯」、「5 年後再犯」。而依修正後
    之規定，僅限於「初犯」及「5 年後再犯」2 種情形，始應
    先經觀察、勒戒或強制戒治程序。倘被告於5 年內已再犯，
    經依法追訴處罰，縱其第3 次（或第3 次以上）再度施用毒
    品之時間，在初犯經觀察、勒戒或強制戒治執行完畢釋放5
    年以後，已不合於「5 年後再犯」之規定，且因已於「5 年
    內再犯」，顯見其再犯率甚高，原實施觀察、勒戒或強制戒
    治，已無法收其實效，即應依該條例第10條處罰（最高法院
    95年度第7 次刑事庭會議決議參照）。經查，被告前因施用
    毒品案件，經施以強制戒治，於90年3 月4 日執行完畢釋放
    ，惟被告於強制戒治執行完畢後5 年內之93年間，又因施用
    毒品案件為臺中地院判處罪刑確定，有臺灣高等法院被告前
    案紀錄表附卷足佐，是本件被告施用毒品犯行雖距前述強制
    戒治期滿之時間已逾5 年，參照前揭決議意旨，仍不合於「
    5 年後再犯」之規定，即應依法論科。
三、論罪科刑之理由：
  (一)核被告所為，係犯毒品危害防制條例第10條第1 項、第2 項
    之施用第一級、第二級毒品罪；被告持有第一級、第二級毒
    品之行為，則為前述施用之犯行所吸收，均不另論罪。
  (二)被告所犯施用第一級、第二級毒品罪，犯意各別，行為互殊
    ，應予分論併罰。
  (三)被告有前述犯罪事實欄所記載之前科紀錄，此觀臺灣高等法
    院被告前案紀錄表附卷可明，其於有期徒刑執行完畢後5 年
    內故意再犯本件有期徒刑以上之罪，均成立累犯，各應依刑
    法第47條第1 項之規定加重其刑。
  (四)爰審酌被告前因施用毒品案件，已經強制戒治程序及判處徒
    刑確定後執畢出監，竟仍不思悔改，徹底袪除施用毒品之惡
    習，再次施用海洛因及甲基安非他命，繼續沈淪毒海之中，
    可知其意志力甚為薄弱，殊不可取，惟念及其施用毒品之犯
    行，在本質上乃屬戕害自己身心健康之行為，尚未有嚴重破
    壞社會秩序或侵害他人權益之情形，且犯後能坦承犯行，態
    度尚佳，並參酌被告前因施用毒品犯行所受宣告刑之刑度等
    一切情狀，分別量處如主文所示之刑，再定其應執行之刑。
  (五)扣案之海洛因（驗餘淨重合計0.05公克）係查獲之第一級毒
    品，不問屬於犯人與否，應依毒品危害防制條例第18條第1
    項前段之規定沒收銷燬之。至包裹上開海洛因之外包裝袋，
    並非不可與海洛因相分離，此觀法務部調查局將海洛因與外
    包裝袋分別秤重可明，係用於包裹海洛因，具有避免海洛因
    裸露受潮及方便攜帶之功能，此為本院職務上已知之事實，
    亦為被告所有，業據被告供認在卷，屬被告所有供（非專供
    ）施用海洛因之物，應依刑法第38條第1 項第2 款之規定沒
    收該外包裝袋。
四、應適用之法律：
  (一)刑事訴訟法第273 條之1 第1 項、第299 條第1 項前段。
  (二)毒品危害防制條例第10條第1 項、第2 項、第18條第1 項前
    段。
  (三)刑法第11條、第47條第1 項、第38條第1 項第2 款、第51條
    第5 款。
本案經檢察官甲○○到庭執行職務。
中    華    民    國    97    年    9     月    30    日
                  刑事第五庭    法  官  王  紹  銘
以上正本證明與原本無異。
如不服本判決，應於收受本判決後10日內向本院提出上訴書狀，
並應敘述具體理由。如未敘述上訴理由者，應於上訴期間屆滿後
20日內向本院補提理由書狀（均須按他造當事人之人數附繕本）
「切勿逕送上級法院」。
                                書記官  王  秀  如
中    華    民    國    97    年    9     月    30    日
附錄論罪科刑條文全文：
毒品危害防制條例第10條
施用第一級毒品者，處6 月以上5 年以下有期徒刑。
施用第二級毒品者，處3 年以下有期徒刑。


司法院資訊處製作；財團法人民間司法改革基金會備份。
